臺灣高等法院臺中分院刑事判決　　　　　　　　　　九十三年度上訴字第一四二號
　　上　訴　人　庚○○
　　即　被　告
　　選任辯護人　蕭慶賢
右上訴人因強盜案件，不服臺灣臺中地方法院九十二年度訴字第一二一六號中華民國
九十二年十二月十六日第一審判決（起訴案號：臺灣臺中地方法院檢察署九十一年度
偵字第一二七八七號），提起上訴，本院判決如左：
      主  文
原判決撤銷。
庚○○意圖為自己不法之所有，結夥三人以上、攜帶兇器，以強暴至使不能抗拒，而
取他人之物，處有期徒刑捌年。褫奪公權陸年。
電擊棒壹支沒收。
    事  實
一、庚○○夥同另二姓名、年籍及住居所均不詳之成年男子，共同基於意圖為自己不
    法所有之犯意聯絡，於民國九十一年五月二十五日凌晨二時許，結夥三人，攜帶
    客觀上足以傷害人之生命、身體之電擊棒一支（未扣案），在臺中市○○區○○
    路與大川街口，見丙○○獨自一人在其自用小客車內打行動電話，即推由庚○○
    先將丙○○之自小客車車門打開，持上開電擊棒接續朝其腰部及腳部共電擊四次
    ，致使丙○○無法抗拒，並命丙○○交出貴重財物。丙○○先將小客車鑰匙交予
    庚○○後，其身體則傾斜至小客車右前座，手上行動電話機則掉落於右前座前踏
    板處。另二名男子則打開左、右前側車門，將丙○○拉出車外，庚○○即取走自
    小客車內之丙○○行動電話一支（序號為三五Ｚ000000000000號）
    。得手後，庚○○等三人即搭乘計程車逃逸。嗣經警循線於同年六月二十八日凌
    晨一時四十分許，持臺灣臺中地方法院檢察署檢察官所核發之拘票，在臺中市南
    屯區○○○街將其拘獲。
二、案經臺中市警察局第四分局報告臺灣臺中地方法院檢察署檢察官偵查起訴。
    理  由
一、訊據被告庚○○矢口否認有前揭犯行，辯稱：案發時，伊人不在台中市，不可能
    搶被害人之手機云云。被告辯護人辯稱：（一）原審判決理由欄認定：「本件被
    害人丙○○於九十一年五月二十五日凌晨二時許遭搶之行動電話機身一支，於遭
    搶當日凌晨二時二十九分許，由被告以該行動電話機身，向不知情之乙○○借用
    乙○○所有0000000000號行動電話易付卡卡片插附使用，並於凌晨三
    時零九分三十秒，撥打予被告庚○○所申請由其等持用之0000000000
    號行動電話，而其受話者即被告庚○○申請租用之行動電話當時所在之基地台位
    置即為台中市南屯區○○○○街一三七號，此有電話雙向通聯紀錄在卷足證」等
    情，依遠傳電信股份有限公司九十二年九月一日遠傳九十二（業服）字第五一七
    七二號函，顯有誤會。（二）本件係於九十一年五月二十五日發生，被告於同年
    六月二十八日被捕，相隔近一個多月，一般人之記憶已趨模糊。而被告身體並無
    特徵，被害人及證人張正賢能否正確指認，已殊值懷疑。本件承辦之警方，於安
    排指認被害人及證人指認證人時，不僅未為任何避免錯誤、誤導等措施，反於被
    害人指認時，以單一嫌疑人供指認，強烈暗示必須當面指認始能將歹徒繩之於法
    。被害人及證人在此情況下，心理上不免附和警方之確認，而指認被告。被害人
    稱案發時，為凌晨兩點多，光線不清楚，則在光線不清楚的陰暗裡，證人如何能
    認被告面貌。況被害人一開始報案時，並未說有電擊棒電她，後來警訊才提到電
    擊棒，實情如何，不無疑問。（三）證人張正賢九十一年六月二十八日警訊時所
    證情節，與九十二年十二月二日在原審審理時所證情節，前後供述矛盾，有重大
  瑕疵。（四）證人乙○○於九十二年十二月二日原審法院審理時證稱：0000
    000000號行動電話是乙○○使用，九十一年五月二十五日凌晨二點多，在
    台中市文心國宅和被告碰面；同日凌晨三點多，伊將0000000000號卡
    片借給被告，是被告手機不能打，伊將卡片借給被告。0000000000號
    行動電話是被告庚○○的。那天沒有看到被告在聽電話等語。依乙○○上開說詞
    ，被告向其借易付卡插在被害人被搶的手機上，而被告又同時持有自己手機00
    00000000號。則原審認定「凌晨三時零九分三十三秒，撥打予被告庚○○所申請由其等持用之0000000000號行動電話，變成是被告打給被告
    自己的電話，矛盾且不可能發生。證人乙○○上開證詞是說謊，不能採信。（五
    ）乙○○之0000000000號ＳＩＭ卡，插在被害人丙○○遭強盜之手機上，於九十
    一年五月二十五日，與證人己○○之00000000號電話、證人戊○○之0
    000000000號行動電話、證人丁○○之0000000000號行動電
    話、證人林廷儒之0000000000號行動電話、證人魏燕真之00000
    000號電話、有通聯之情形。而證人魏燕真供述是與乙○○通話，證人戊○○
    供述打電話找乙○○，與乙○○是男女朋友關係，足見案發當天被害人手機是乙○○在使用。（六）原審法院以0000000000號行動電話是被告申請使
    用，於九十一年五月二十四日二十三時二十四分、同年五月二十五日二十一時四
    十九分，其基地台位置均在台中市，認被告於九十一年五月二十四日、二十五日
    間，有來台中，並於九十一年五月二十五日犯案後與另二共犯到乙○○住處找乙○○等情，但0000000000號行動電話確實不是被告申請的，且被告未
    曾使用該電話。本件並無證據證明被告犯罪，原審判決容有誤會云云。
二、惟查：
　　（一）右揭事實，業據證人即被害人丙○○於偵查中、原審法院調查時，指述甚
          詳（見偵查卷第六十三頁、原審卷第二五頁）；於本院調查時，亦明確證
          稱：於九十一年五月二十五日凌晨二點左右，伊至台中市○○路獅子王舞
          廳接其妹妹回家，車停於舞廳門口附近，是被告持電擊棒電伊，要伊交出
          貴重物品，伊自己交鑰匙給被告，手機掉落到右前座腳踏墊上，被告自己
          拿走等語（見本院卷第九九頁）。並於原審法院指認稱：「因為電擊棒上
          有光，他距離我很近，而且燈光是直接反射他的正面。當時他操標準的台
          語腔調，他叫我把錢拿出來，當時我正在講電話，因為我會痛，我將手機
          丟掉，他叫我交出手機」等語，而被害人丙○○始終指認被告係持電擊棒
          強盜之人。
　　（二）本案係因目擊證人張正賢於九十一年五月二十五日二時許，發現有一名女
          子遭搶奪財物，且被告作案後，為其發現記下容貌，事後又常出現在台中
          市南屯區七期重劃區獅子王ＰＵＢ附近（亦為臺中市○○區○○路與大川
          街口附近），行跡可疑，主動打電話向派出所員警報案，而查獲。有張正
          賢九十一年六月二十八日警訊筆錄可憑（此警訊筆錄本院係用以證明查獲
          經過，並非用以證明被告是否行搶之人，故非傳聞證據，有證據能力）。
          而證人張正賢於九十一年十月十六日偵查中檢察官訊以：「案發當晚有無
          在現場遇到庚○○嗎？」張正賢證稱：「有。當時他還瞪我，所以我可以
          認得被告庚○○。」（見偵查卷第六四頁）。於九十二年十二月二日原審
          法院審理時，證稱：九十二年五月二十五日凌晨伊人在台中市七期重劃區
  獅子王ＰＵＢ那裡，也就是犁棧那邊。當時晚上非常亮，因為那裡有很多
          ＰＵＢ。（在九十一年五月二十五日凌晨二點多，是否看到被告搶奪被害
          人？）被告之前在那邊晃很久，那個女孩子一個人在車上，被告在那裡晃
          很久，伊和被告擦身很多次。他們三個人搶那一個女孩子，是兩個人從旁
          邊的門堵住，一個人上去搜括，地上有玻璃屑，他們搶完之後，還把女孩
          子拖下來，還用電擊棒電擊。搶完之後，一個人先去叫計程車，另二人跑
          過去坐上計程車就走。伊過去看女孩有沒有怎樣，剛好有一個警員巡邏，
          伊就過去把警員攔下。伊再去問計程排班的，他們說歹徒去總局旁邊的文
          心國宅。伊就和警員去，找不到人。再過不知道多久，歹徒在七期重劃區
          出現，伊就跟警員講，警員就過去將他逮捕等語（見原審卷第一０三、一
          ０四頁）。證人張正賢於偵查中、原審法院審理時，明確指證被告庚○○
          即為持電擊棒強盜之人。
　　（三）證人即計程車司機方志毅於九十二年五月十四日原審法院審理時，證稱：
          當時是凌晨兩點多，在台中市○○路口，伊有載三個人，他們慢慢走出來
，後面兩個用跑的。載到文心國宅他們三個人一同下車，說要去文心國宅
          找某人之後就下車等語（見原審卷第二五、二六頁）。核與證人張正賢證
          述情節大致相符。
　　（四）被告供稱0000000000行動電話為伊使用，000000000
          0號行動電話不是伊申請使用云云。惟上開二支行動電話，均係被告申請
          使用，帳單地址均為雲林縣林內鄉○○路三號之二，此有行動電話用戶資
          料可憑（見偵查卷第四八頁、本院卷第一三九頁）。被告辯稱00000
          00000號非其申請使用，顯有不實。又被告於九十一年六月二十八日
          、九十一年十二月十三日偵查中；九十二年十二月二日原審法院審理中均
          辯稱案發時，伊人在雲林，不可能在台中市犯案云云。惟查，00000
          00000號行動電話於九十一年五月二十四日零時，有三次通聯，其基
          地台位置，均在台中市○○路○段二段一三五之一號十二樓頂；於同日十
          三時十六分至十四時七分間，有四次通聯之情形，其基地台位置，分別在
          台中市○○路一二七號九樓頂、台中市○○路二七號十樓頂；於同日十七
          時、十八時，亦分別有一次通聯，其基地台位置，分別在台中市○○路二
          十七號十樓頂、台中市○○路○段一三五之一號十二樓頂；九十一年五月
          二十四日晚二十三時有二次通聯，基地台位置均在台中市南屯區○○○街
          三百號樓頂；九十一年五月二十五日凌晨三時九分有一次通聯情形，基地
          台位置在台中市○○街，此有0000000000號行動電話之通聯紀
          錄可憑（見原審卷第一三九頁至一四二頁）；而0000000000號
          行動電話於九十一年五月二十四日五時十分、十五時四十三分各有一次通
          聯情形，同日十九時至二十時五十五分間有八次通聯情形，同日二十三時
          二十四分有一次通聯情形，其基地台位置均在台中市或南投縣草屯鎮，亦
          有該行動電話之通聯紀錄可憑（見原審卷第一四四至一四六頁）。足認被
          告於九十一年五月二十五日凌晨二時許案發前後，均在台中市、南投縣出
          入。被告辯稱案發時，伊人在雲林，顯非事實。
　　（五）關於有幾人在場強盜被害人財物乙情，證人張正賢始終證稱有三個人；被
          害人於偵查及原審審理時，均未明確指稱歹徒共有幾人在場；本院調查時
          ，則證稱有四人云云。本院斟酌張正賢本身並非被害人，於案發時情緒穩
          定；且在五十幾公尺外觀察案發經過，所見自較被害人正確；且證人即計
          程車司機亦證稱有三個人坐其計程車離開，本院認證人張正賢證稱有三人
          在場強盜之證詞，較可採信。另證人張正賢於警訊及原審法院所為之證詞
          ，簡繁不一，但始終證稱持電擊棒下手行強之人為被告。張正賢前後之證
          詞，雖簡繁不一，但不能因此認其證詞有前後不一致之矛盾情形，辯護人
          認證人張正賢之證詞，前後矛盾，有重大瑕疵，顯有誤會。
三、綜上，本件事證明確，被告所辯，及被告辯護人所為辯護，均不足採，被告犯行
    ，事證明確，可以認定。
四、本件被害人丙○○於九十一年五月二十五日凌晨二時許遭搶之行動電話機身一支
    （序號為三五Ｚ000000000000號），於被搶後，被人插用乙○○所
    有Ｚ000000000號行動電話易付卡卡片使用，並於凌晨三時零九分三十
    三秒，撥打予被告庚○○所申請由其等持用之Ｚ000000000號行動電話
    等情，固有通聯紀錄可憑，但此為被告等強盜後，使用贓物之情形，不能資為被
    告有利之證據。另證人乙○○於偵查中、原審法院、本院審理中之證詞，不能資
    為被告有利之證據。證人戊○○、魏燕真、丁○○、甲○○於九十三年四月二日
    本院所為之證詞，不能作為被告有利之證據。另被告聲請傳訊證人己○○、林廷
    儒、李麗珠，證明九十一年五月二十五日三點三十一分、十一點四十一分、十四
    點至十五點二十一分間，各該證人之電話與0000000000行動話（機身
    為被害人被搶之行動電話）通聯，係與何人通話，因係強盜以後，使用贓物之事
    實，縱通話之人非被告，亦不能作為被告有利之證據，認無傳訊必要。同理亦無
    函查通聯紀錄受話方欄３３３、７７７數字之意義。
五、按電擊棒係以強大電壓通過人體使之失去行動能力，極易造成人體之傷害，客觀
    上自應認定為兇器。本件被告結夥三人以上，持上開電擊棒電擊被害人丙○○，
    致使丙○○無法抗拒，而強取置於車內之丙○○之財物，係犯強盜罪，而有刑法
    第三百二十一條第一項第三、四款之情形，應依刑法第三百三十條第一項之加重
    強盜罪處斷。被告與另二不詳姓名之成年男子間，有犯意之聯絡，行為之分擔，
    均為共同正犯。原審判決認被告犯行，事證明確，依法論處罪刑，固非無見。但
被告係犯強盜罪，有刑法第三百二十一條第一項第三款、第四款結夥三人以上，
    攜帶兇器之情形。原審漏未論處有結夥三人以上之加重情形，認事用法嫌有未洽
    。被告上訴否認犯罪，雖無理由，但原審判決既有上開瑕疵，自應由本院將之撤
    銷改判。爰審酌被告正值青壯之年，竟不思上進，為貪得財物，結夥三人以上，
    於凌晨午夜，攜帶電擊棒，向婦女強盜財物，嚴重影響社會安寧，犯後猶飾詞狡
    辯，態度不佳，及其犯罪之目的、手段、所生之危害等一切情狀，量處有期徒刑
    八年；並以其上揭犯行，反社會性之程度甚高，其價值觀念已嚴重偏差，為免其
    以不正確之價值觀念參與公權之行使，依其犯罪之性質，併予宣告褫奪公權六年
    。電擊棒一支為被告等所有供犯本件犯行，雖未扣案，但未能證明已滅失，亦應
    依刑法第三十八條第一項第二款規定沒收之。
據上論結，應依刑事訴訟法第三百六十九條第一項前段、第三百六十四條、第二百九
十九條第一項前段，刑法第二十八條、第三百三十條第一項、第三十七條第二項、第
三十八條第一項第二款，判決如主文。
本案經檢察官辛○○到庭執行職務。
中     華     民     國     九十三     年      八      月      四       日
                                   臺灣高等法院臺中分院刑事第九庭
                                         審判長法  官　陳  筱  珮
                                               法　官  康  應  龍
                                               法　官　趙  春  碧
右正本證明與原本無異。
如不服本判決應於收受送達後十日內向本院提出上訴書狀，其未敘述上訴之理由者並
得於提起上訴後十日內向本院補提理由書（均須按他造當事人之人數附繕本）。
                                               書記官  胡  美  娟
中     華     民     國     九十三     年      八      月      六       日
附錄論罪科刑法條
刑法第三百二十八條第一項
意圖為自己或第三人不法之所有，以強暴、脅迫、藥劑、催眠術或他法，至使不能抗
拒，而取他人之物或使其交付者，為強盜罪，處五年以上有期徒刑。
刑法第三百三十條第一項
犯強盜罪而有第三百二十一條第一項各款情形之一者，處七年以上有期徒刑。
                                                              　　　　　Ｆ
